【裁判字號】    89,家訴,136
【裁判日期】    891004
【裁判案由】    確認婚姻關係不成立
【裁判全文】
臺灣臺中地方法院民事判決  八十九年度家訴字第一三六號
    原      告  乙○○
    被      告  甲○○
右當事人間請求確認婚姻關係不成立事件，本院判決如左：
    主      文
確認兩造之婚姻關係不成立。
訴訟費用由被告負擔。
    事      實
甲、原告方面：
  一、聲明：如主文第一項所示。
  二、陳述：緣原告因本身跳票，無法向銀行融資貸款，欲將所買不動產登記在他人
            名下，遂與被告商量，兩造向戶政機關為結婚登記，以便將不動產登記
            在被告名下，以被告名義貸款，惟戶籍謄本雖記載兩造於八十七年七月
            五日結婚，然兩造於八十七年七月五日之前、當天，及之後，均未有任
            何結婚之公開儀式，亦未有二人以上之證人，僅由原告向證人黃玉龍即
            原告弟弟借印章自行蓋在結婚證書上。兩造之結婚並不具備民法第九百
            八十二第一項規定之結婚應有公開儀式及二人以上證人之規定，該婚姻
            為無效，為此訴請確認兩造間之婚姻關係不成立。
  三、證據：提出戶籍謄本二件、結婚證書影本一份為證，並聲請訊問證人黃玉龍。
乙、被告方面：
  一、聲明：原告之訴駁回。
  二、陳述：兩造間並無舉行公開儀式，僅有辦理結婚登記。
    理      由
一、按結婚應有公開儀式及二人以上之證人，民法第九百八十二條第一項定有明文。
    所謂公開儀式，係指依一般社會觀念認為結婚之儀式，為不特定之多數人可以共
    見共聞者而言。所謂二人以上之證人，係指結婚當時在場親見並願負證明責任之
    人而言。至於書立結婚證書及辦理戶籍登記，均非結婚要件。又同法第九百八十
    二條第二項固規定「經依戶籍法為結婚之登記者，推定其已結婚。」，係為避免
    公開儀式在舉證上之困難，凡結婚當事人依戶籍法為結婚之登記者，推定其已結
    婚而已，若當事人有舉反證證明結婚時未舉行公開儀式，縱向戶政機關辦理結婚
    登記，或在外自稱為夫妻，亦難認其婚姻關係已成立。
二、本件原告主張因其本身跳票，無法向銀行融資貸款，欲將所買不動產登記在他人
    名下，遂與被告商量，兩造向戶政機關為結婚登記，以便將不動產登記在被告名
    下，以被告名義貸款，惟戶籍謄本雖記載兩造於八十七年七月五日結婚，然兩造
    於八十七年七月五日之前、當天，及之後，均未有任何結婚之公開儀式，亦未有
    二人以上之證人，僅由原告向證人黃玉龍即原告弟弟借印章自行蓋在結婚證書上
    之事實，業據原告提出戶籍謄本二件、結婚證書影本一份為證，並經證人黃玉龍
    到庭證述；「兩造沒有舉行公開儀式，但有辦理結婚登記，我是因為原告向我借
    印章，說要蓋結婚證書，辦理結婚登記用，所以知悉兩造有辦理結婚登記之事」
    等語明確，復為被告所不爭執，自堪信原告之主張為真實。
三、兩造既未舉行公開結婚儀式，則其結婚形式要件核屬有缺。從而，原告以兩造間
    未舉行公開儀式為由，請求確認其與被告間婚姻不成立，為有理由，應予准許。
據上論結，本件原告之訴為有理由，依民事訴訟法第七十八條，判決如主文。
中      華      民      國    八十九    年      十      月      四      日
                                臺灣臺中地方法院家事法庭
~B法      官  周瑞芬
右為正本係照原本作成
如對本判決上訴應於判決送達後廿日向本院提出上訴狀
中      華      民      國    八十九    年      十      月      四      日
~B法院書記官


司法院資訊處製作；財團法人民間司法改革基金會備份。
